臺灣高等法院刑事判決　　　　　　　　　　　　　　九十三年度交上訴字第九一號
　　上　訴　人　臺灣板橋地方法院檢察署檢察官
　　上　訴　人
　　即　被　告　甲○○
右上訴人因被告公共危險等案件，不服臺灣板橋地方法院九十二年度交易字第五四五
號，中華民國九十三年四月一日第一審判決（起訴及追加起訴案號：臺灣板橋地方法
院檢察署九十一年度偵字第一一００八號），提起上訴，本院判決如左：
    主  文
原判決關於過失傷害部分撤銷。
甲○○從事業務之人，因業務上之過失傷害人，處有期徒刑月，如易科罰金，以
佰元折算壹日。
其他上訴駁回。
右開上訴駁回部分與撤銷改判部分所處之刑，應執行有期徒刑捌月，如易科罰金，以
佰元折算壹日，緩刑年。
    事  實
一、甲○○以擺地攤為生，每日需以車輛載運貨物往來住處及擺設攤位之間，係以駕
    駛車輛為附隨業務之人。於民國（下同）九十一年二月二十日下午三時許，駕駛
    車號Ｌ七─六四００號自用小客貨車，沿臺北縣板橋市○○路○○路段由板橋市
    往土城市方向前進，行經臺北縣板橋市○○路○段二六五巷一三０弄口時，本應
    注意車前狀況及保持併行間隔，並隨時採取必要之安全措施，依當時情形，並無
    不能注意情事，竟疏未注意，見前方同向乙○○騎乘ＧＧＺ─七五八號機車於車
    道內側分向限制線旁緩行欲左轉，竟未減速慢行，而貿然由機車右側超越，然因
    併行間隔不足，其所駕自用小客貨車左前角撞及乙○○身體右側，致乙○○連同
    機車倒地，受左肩肱骨頭脫臼，右肩關節脫臼併骨折之傷害。甲○○於肇事後，
    下車將乙○○扶起至路旁休息，明知自己肇事導致乙○○受傷，卻沒有報警，亦
    未將乙○○送醫治療或提供任何救護措施，即基於肇事逃逸之犯意，離開現場。
    嗣因乙○○當場記下肇事自用小客貨車之車號，經警方按乙○○陳報之肇事車輛
    車牌號碼循線追查，始悉上情。
二、案經乙○○訴由臺北縣政府警察局板橋分局報告臺灣板橋地方法院檢察署檢察官
    偵查起訴及追加起訴。
    理  由
壹、撤銷改判部分：
一、訊據被告甲○○矢口否認有何業務過失傷害犯行，辯稱：係被害人機車強行由板
    橋市○○路衝出，闖入其車道，擦撞伊駕駛之自用小客貨車中間位置，伊並無過
    失云云。
二、惟查：
（一）被告如何於前揭時地駕駛不慎，過失傷害告訴人之事實，業據告訴人乙○○於
      警訊時指稱：「車禍當時我是在防汛道路上板橋往土城方向，他的方向也和我
      一樣，當時我在他的前方打方向燈左轉，要往四川路到土城去，他車子的左前
      方突然撞上來撞到我的右方，我便倒地，他下車把我扶起來，我說要報警他看
      一看就走掉了」、「當時我的速度大約時速二十公里，車子的狀況及路況都良
      好」等語（見偵查卷第三頁反面、第四頁）；於檢察官偵查時復證稱：「我當
      時從龍興街口騎出來，在環河道直行，當時我想要左轉往四川路靠車道左側，
      接近中心線之地方也有打方向燈。」、「彭之車輛左前角撞到我的背」等語（
      見偵查卷第二十三頁）；嗣於原審準備程序時亦指證：「車禍當時我要往四川
      路，甲○○的車要直行往土城，但是到了土地公廟，我還沒到紅綠燈的地方就
      打方向燈要左轉，他就撞到我」、「因為我當時要左轉，所以比較靠雙黃線一
      點，他就撞到我的右手肩膀」等語；（見原審卷第十八頁）；再於原審審理時
      證稱：「當天是下午三點左右，我要去載我太太，我在土城浮洲橋下的大觀路
      ，過了四、五公尺，我要左轉四川路，我打方向燈，後來我就被被告撞到了，
      被告從我的右邊超車，撞到後我就迷迷糊糊我就不知道了」等語（見原審卷第
      八十九頁至九十頁）。並有道路交通事故調查報告表、現場草圖、臺北縣警察
      局板橋分局大觀派出所道路交通事故案件登記表、道路交通事故肇因研判表影
      本各一件及事故現場相片影本共四幀在卷可資佐證，堪信告訴人之指訴為真實
      。
（二）被告雖辯稱：告訴人從大觀路衝出來，當時車速很快，直接撞到伊汽車中間的
      車門云云。惟依被告於原審審理時供稱：「告訴人的機車都沒有壞，只是我的
      汽車有脫漆」、「告訴人的車速應在五十至七十公里左右，比我還快，我的速
      度是三十幾至五十公里之間」等語以觀（見原審卷第六十八頁、第九十二頁）
      ，茍告訴人以車速五十公里以上之速度，直接衝撞到被告所駕駛之箱型車輛之
      中間車門，則其車身之受損之情形豈會僅有脫漆而已，而告訴人之機車竟毫無
      損傷？此有車損照片影本共十二幀在卷可參？再者，徜告訴人乙○○騎乘機車
      由臺北縣板橋市○○路○段二六五巷一三０弄口巷內騎出，衡諸一般常情，應
      會先在巷口前將機車停下，觀察左右行進之車輛，再駛入內側往土城方向之防
      汛道路，而依現場草圖所繪製，往土城方向之雙線道，其距離約七點四公尺寬
      ，短短二個車道之距離，一般性能之機車如何能從巷口出發，而加速到五十公
      里以上之車速，再衝撞到被告所駕駛之車輛？被告前揭辯詞，顯與事理相違，
      難以採信。
（三）又本件經送請臺灣省臺北縣區車輛行車事故鑑定委員會鑑定結果，亦認告訴人
      騎乘機車於車道內側分向限制線旁，遭由後方駛至之被告駕駛自小客貨車擦撞
      告訴人機車，致告訴人機車倒地之可能性較高，有該委員會九十一年十月二十
      八日北鑑字第九一一二七四號函在卷可參（見偵查卷第三十三頁、第三十四頁
      ）。
（四）另查告訴人乙○○確因本件車禍受有如事實欄所載之傷害，亦有長庚紀念醫院
      九十一年四月八日出具之診斷證明書及建安堂國術館九十一年七月八日出具之
      民俗療法跌打損傷處置說明書影本各一紙在卷可憑（見偵查卷第十六頁、第二
      十四頁），被告之駕駛過失行為與告訴人所受傷害間顯有相當因果關係。
（五）綜上所述，本件事證明確，被告此部分所辯顯屬推諉卸責之詞，不足採信，其
      犯行洵堪認定，應依法論科。
三、按刑法上所謂業務，係指個人基於其社會地位繼續反覆所執行之事務，其主要部
    分之業務，固不待論，即為完成主要業務所附隨之準備工作與輔助事務，亦應包
    括在內（最高法院八十一年度台上字第一二二四號判決亦同此意旨）。經查，被
    告雖以擺設地攤為業，但其平日既備有自用小客貨車一輛，反覆載運貨品至設攤
    處販賣，已據其於本院準備程序中自承在卷（見本院卷第十八頁），自係以駕駛
    車輛為附隨業務之人。核其此部分所為，係犯刑法第二百八十四條第二項之業務
    過失傷害罪。
四、原審予以論罪科刑，固非無見。惟查：（一）被告係以駕駛車輛為附隨業務之人
    ，原判決認被告此部分行為僅構成同法第二百八十四條第一項之普通過失傷害罪
    ，自有不合。（二）告訴人騎乘機車於分向限制線旁準備左轉，尚未左轉即為被
    告所撞及，應無過失，惟原判決於理由內認定告訴人於事故發生前騎乘騎車跨越
    分向限制線，違規左轉，亦與有過失，與本院上開認定不同，亦有未洽。檢察官
    上訴意旨，認被告此部分犯行，應構成業務過失傷害罪，為有理由；被告上訴意
    旨，仍執前詞否認犯罪，指摘原判決此部分為不當，固無理由，惟原判決既有前
    揭可議，自應由本院將原判決關於過失傷害部分撤銷改判。爰審酌被告並無前科
    ，素行良好，及其智識程度、生活狀況、犯罪之動機、目的、手段、過失程度、
    犯罪所生之危害，與犯罪後已與被害人達成民事和解等一切情狀，改量處被告此
    部分有期徒刑三月，並諭知易科罰金之折算標準。
貳、上訴駁回部分：
一、訊據被告甲○○矢口否認有何肇事逃逸，違反公共危險之犯行，辯稱伊於肇事後
    ，有扶起告訴人乙○○在路旁休息，並詢問告訴人是否要送醫院治療及報警處理
    ，因告訴人均未答話，伊以為告訴人並未受傷，且因伊另有急事，始離開現場，
    並非肇事逃逸云云。
二、惟查：
（一）被告如何於右揭時地駕車致告訴人受傷，未予救護或報警處理，即開車離去之
      事實，業據告訴人乙○○於原審準備程序中指訴：「他就撞到我，他開了一段
      距離才停下來，把我扶起來，當時我的摩托車與我的人都倒地，他有來扶我，
      但是我的雙手肩關節都脫臼，右手又骨折，我當時說要請警察來處理，他就說
      要走，我就說你要我把送到醫院去，他就要走，當時我就記他的車號，後來我
      就走回家，我兒子就帶我去國術館，又帶我去醫院。」等語（見原審卷第十八
      頁）；復於原審審理時證稱：「後來他有用雙手把我抱起來，但抱不起來，我
      因痛，痛的不知道，被告還拉到我的手，我感覺我的右手舉不起來，原來我的
      右手脫臼及骨折，左手也脫臼，後來被告拉我拉不起來，我就叫，我迷迷糊糊
      的站起來，被告就要走，他說他沒有責任」、「肇事時被告的車停在我車前四
      、五十公尺遠才停下，他走回來，他將我機車牽到旁邊的土地公廟旁電線桿，
      我跟他說要送我到醫院，或者叫交通警察來處理，他都不願意。後來被告就走
      了，我那時稍有清醒才有記下他的車號，我仍然迷迷糊糊，我在路邊坐了一下
      ，後來我走回去。」等語（見原審卷第九十頁）。其前後所述均相一致，應堪
      採信。
（二）另告訴人乙○○確因本件車禍受有如事實欄所載之傷害，亦有長庚紀念醫院九
      十一年四月八日出具之診斷證明書及建安堂國術館九十一年七月八日出具之民
      俗療法跌打損傷處置說明書影本各一紙在卷可憑，已如前述。
（三）被告既自承於肇事後，應告訴人之請求，以攙扶之方式將告訴人移至路旁（見
      偵查卷第五頁反面、第二十二頁反面、原審卷第六十八頁），顯見告訴人因本
      件車禍之發生，已因受傷無法自由行動，被告明知上情，竟未將告訴人送醫救
      治或報警處理，逕行離去，難謂無肇事逃逸之故意。
（四）按刑法第一百八十五條之四之肇事逃逸罪，固以知悉肇事而故意逃逸為要件，
      惟對於致人死傷之事實，則祇要有該項結果之發生為已足。本件告訴人既有受
      傷之事實，則被告辯稱不知告訴人受有傷害云云，縱令無訛，亦不影響其犯罪
      之成立（最高法院九十二年度台上字第七三二八號判決亦同此意旨）。綜上所
　　　述，本件事證明確，被告此部分所辯亦屬畏罪卸責之詞，不足採信，其犯行亦
      堪認定，應依法論科。
三、核被告此部分所為，係犯刑法第一百八十五條之四之駕駛動力交通工具肇事，致
    人受傷而逃逸罪。原審認被告此部分罪證明確，應而依刑法第一百八十五條之四
    、第四十一條第一項、罰金罰鍰提高標準條例第二條（漏引，應予補正）之規定
    ，並爰審酌被告並無前科，有本院被告全國前案紀錄表一份在卷足憑，其因一時
    疏忽，致被害人乙○○受有上開傷害，肇事後復另行起意駕車逃逸，棄置被害人
    於不顧，增加偵查機關偵辦交通事件之困難，及其智識程度、生活狀況、犯罪之
    動機、目的、手段、過失程度、犯罪所生之損害等一切情狀，量處被告此部分犯
    行有期徒刑六月，並諭知易科罰金之折算標準，其認事用法，並無違誤，量刑亦
    稱妥適，檢察官上訴意旨，認被告迄未與告訴人達成和解，原審量刑過輕；被告
    上訴意旨，仍執前詞否認犯罪，指摘原判決不當，均無理由，均應予以駁回。
、前開上訴駁回部分與撤銷改判部分所處之刑，並應定如主文第四項所示之執行刑
    ，並諭知易科罰金之折算標準。再被告前未曾受有期徒刑以上刑之宣告，有本院
    被告全國前案紀錄表一紙在卷可稽，此次因一時失慮，偶罹刑典，事後已與告訴
    人達成和解，饒有悔意，經此刑之宣告後，應知警惕而無再犯之虞，本院因認以
    暫不執行其刑為適當，爰併予宣告緩刑三年，用啟自新。
據上論斷，應依刑事訴訟法第三百六十八條、第三百六十九條第一項前段、第三百六
十四條、第二百九十九條第一項前段，刑法第二百八十四條第二項、第一百八十五條
之四、第四十一條第一項、第二項、第五十一條第五款、第七十四條第一款，罰金罰
鍰提高標準條例第一條前段、第二條，判決如主文。
本案經檢察官陳文琪到庭執行職務。
中　　　華　　　民　　　國　　九十三　　年　　　七　　　月　　　七　　　日
                              臺灣高等法院刑事第十六庭
                                  審判長法  官  許  增  男
                                        法  官  周  煙  平
                                        法  官  謝  靜  恒
右正本證明與原本無異。
公共危險部分如不服本判決，應於收受送達後十日內向本院提出上訴書狀，其未敘述
上訴之理由者並得於提起上訴後十日內向本院補提理由書（均須按他造當事人之人數
附繕本）。
其餘部分不得上訴。
                                        書記官  魏  淑  娟
中　　　華　　　民　　　國　　九十三　　年　　　七　　　月　　　七　　　日
附錄本案論罪科刑法條全文：
刑法第一百八十五條之四
駕駛動力交通工具肇事，致人死傷而逃逸者，處六月以上五年以下有期徒刑。
刑法第二百八十四條第二項
從事業務之人，因業務上之過失傷害人者，處一年以下有期徒刑、拘役或一千元以下
罰金。致重傷者，處三年以下有期徒刑、拘役或二千元以下罰金。
